臺灣臺北地方法院民事裁定  
111年度家聲抗字第71號
抗  告  人  邱金德  
            邱世加  
            邱雪娥  
            邱玉鳳  
            邱秀英  



上列抗告人因拋棄繼承事件，對於中華民國111年6月6日本院111
年度司繼字第1261號裁定提起抗告，本院裁定如下：
    主  文
原裁定廢棄。
抗告人聲明拋棄對被繼承人邱世芳之繼承權，准予備查。
聲請及抗告費用由抗告人負擔。
    理  由
一、抗告人於原審聲請及抗告意旨略以：被繼承人邱世芳於民國
    110年12月29日死亡，其第一順位繼承人前已向本院聲明拋
    棄繼承，並經本院111年度司繼字第416、650、939號准予備
    查在案，第二順位繼承人邱詹却在邱世芳死亡前即已亡故，
    邱清霖則在第一順位繼承人聲明拋棄繼承期間死亡，故無從
    為邱世芳之繼承人，抗告人為邱世芳之第三順位繼承人，依
    法聲明拋棄繼承。原審雖以邱清霖在第一順位繼承人拋棄繼
    承時即已死亡，無從承受邱世芳財產上之權利義務，抗告人
    自無再轉繼承取得繼承人之地位為由，駁回抗告人聲明拋棄
    繼承。然抗告人本身即為邱世芳死亡時尚生存之兄弟姐妹，
    為第三順位之繼承人，在第一順位繼承人聲明拋棄繼承後，
    因第二順位繼承人邱清霖、邱詹却均已死亡，故取得邱世芳
    之繼承權，並依法聲明拋棄繼承，於法並無不合，爰提起抗
    告，求予廢棄原裁定，准許抗告人聲明拋棄繼承等語。
二、按民法第1175條規定繼承之拋棄，溯及於繼承開始時發生效
    力。次按，民法第1176條第7項規定因他人拋棄繼承而應為
    繼承之人，為拋棄繼承時，應於知悉其得繼承之日起三個月
    內為之；又按先順序繼承人均拋棄其繼承權時，由次順序之
    繼承人繼承，民法第1176條第6 項定有明文。故被繼承人死
    亡時，由先順序繼承人承受被繼承人財產上之權利義務，於
    其等合法拋棄繼承權時，次順序繼承人始得繼承。惟次順序
    之繼承人倘於先順序繼承人均拋棄繼承權時即已死亡，斯時
    其業無權利能力，無從承受被繼承人財產上之權利義務，自
    不生由其繼承後，再由其繼承人拋棄其對被繼承人繼承權之
    問題（最高法院110年度台簡抗字第116號裁定意旨參照）。
三、經查，被繼承人邱世芳於110年12月29日死亡，其子女、孫
    子女均已向本院聲明拋棄繼承，經本院以111年度司繼字第4
    13號、第650號、第939號拋棄繼承事件審理，並分別於111
    年2月25日、同年3月22日、同年4月25日准予備查，此有原
    審卷附戶籍謄本、繼承系統表及本院公告為據，亦為原審裁
    定所認定。是邱世芳死亡後，因第一順位繼承人均已拋棄繼
    承，第二順位繼承人邱詹却先於邱世芳死亡，本應由第二順
    位繼承人邱清霖繼承，然在第一順位繼承人拋棄繼承時，邱
    清霖已於111年4月16日死亡，依前揭意旨，不應由邱清霖繼
    承，而應由第三順位繼承人即抗告人取得繼承權，抗告人在
    取得邱世芳繼承權後，於111年5月27日向本院聲明拋棄繼承
    ，應屬合法，原審裁定以抗告人為邱清霖之再轉繼承人，並
    無繼承權為由駁回抗告人之聲請，容有誤會。抗告意旨指摘
    原裁定不當，求予廢棄，為有理由，應由本院將原裁定廢棄
    ，並准予備查。
四、爰裁定如主文。
中　　華　　民　　國　　111 　年　　8 　　月　　23　　日
                  家事法庭  審判長法  官  李莉苓
                                  法  官  陳香文 
                                  法  官  潘英芳
以上正本係照原本作成。
本裁定除以適用法規顯有錯誤為理由外，不得再抗告。如提起再
抗告，應於收受送達後10日內委任律師為代理人向本院提出再抗
告狀，並繳納再抗告費新臺幣1,000元。
中　　華　　民　　國　　111 　年　　8 　　月　　23　　日
                                  書記官  李一農